臺灣宜蘭地方法院刑事判決　　　　　　　95年度簡上字第52號
上　訴　人　臺灣宜蘭地方法院檢察署檢察官
被　　　告　丁○○
　　　　　　　　　　　號3樓
上列上訴人因被告詐欺案件，不服本院羅東簡易庭95年度羅簡字
第110號中華民國95年5月24日第一審簡易判決（聲請案號：臺灣
宜蘭地方法院檢察署95年度偵字第1507號），提起上訴，及移送
併辦（95年度偵字第5500號、第8724號），本院管轄之第二審合
議庭判決如下：
    主  文
原判決撤銷。
丁○○幫助連續意圖為自己不法之所有，以詐術使人將本人之物
交付，處有期徒刑肆月，如易科罰金，以銀元參佰元即新臺幣玖
佰元折算壹日。
    事實及理由
一、犯罪事實：
    丁○○因缺錢花用，明知將自己之帳戶存摺、提款卡、密碼
    出售予他人，可供他人以該帳戶做為詐欺取財之人頭帳戶使
    用，竟不違背其本意，仍基於幫助他人詐欺取財之不確定犯
    罪故意，於民國94年7月12日前某日，見中國時報刊登有收
    購金融帳戶之廣告，遂撥打報紙所載行動電話，與自稱「李
    台生」之真實姓名年籍不詳成年男子談妥交易事宜後，丁○○乃於94年7月12日15時許，至臺北縣土城市○○路○段123
    號萬泰商業銀行股份有限公司（下稱萬泰銀行）土城分行開
    立帳號000000000000號帳戶，並辦理提款卡，經完成開戶後
    ，隨即於94年7月12日某時，在臺北縣某處，以新臺幣（下
    同）1,500元之代價，將該帳戶之存摺、提款卡、密碼出售
    予「李台生」使用，而容任他人利用上開帳戶作為財產犯罪
    工具。嗣「李台生」即基於意圖為自己不法所有之概括犯意
    ，連續於：（一）94年7月13日在YAHOO奇摩拍賣網站上，以
    「陳玉睿」之賣家名義，刊登不實之Dopod818手機拍賣訊息
    ，致甲○○陷於錯誤，而下標購買，並於94年7月15日17時5
    3分，操作自動櫃員機轉帳13,160元至丁○○上開萬泰銀行
    土城分行帳戶內；（二）94年7月16日，寄發NIKE DUNK PRO
    SB LOW 8.5號球鞋得標通知予乙○○，要求乙○○匯款3,60
    0元至丁○○上開萬泰銀行土城分行帳戶內，因乙○○察覺
    有異，而未遂；（三）94年7月17日，在YAHOO奇摩拍賣網站
    上，刊登不實之全新德國萬寶龍鋼筆拍賣訊息，致丙○○陷
    於錯誤，而下標購買，並於94年7月17日7時54分，操作自動
    櫃員機轉帳3,300元至丁○○上開萬泰銀行土城分行帳戶內
    ，「李台生」旋即將甲○○、丙○○匯入上開萬泰銀行帳戶
    內之款項提領一空。嗣因甲○○、乙○○、丙○○發覺受騙
    報警處理，始循線得知上情。
二、認定犯罪事實所憑之證據及理由：
（一）被告丁○○於偵查中固坦承有於94年7月12日前某日，撥
      打上開報紙廣告所載電話，與自稱「李台生」真實姓名年
      籍不詳之成年男子談妥交易事宜後，即於94年7月12日15
      時許，至萬泰銀行開立上開帳戶，隨即在臺北縣某處，將
      上開帳戶之存摺、提款卡、密碼，以1,500元價格，出售
      予「李台生」使用之事實（見臺灣板橋地方法院檢察署95
      年度偵字第5500號卷第45頁至第46頁），並有萬泰銀行土
      城分行94年8月5日土城字第09402590429號函附帳號00000
      0000000號帳戶存款業務往來申請書影本1份在卷足憑（見
      警羅刑字第0940018642號卷第16頁至第17頁），堪認屬實
      。惟被告矢口否認有何幫助詐欺取財之犯行，辯稱：我不
      知道「李台生」是詐欺集團成員，也不知道甲○○、乙○○、丙○○遭詐騙之事等語。
（二）經查：
   1、「李台生」基於意圖為自己不法所有之概括犯意，連續於
      94年7月13日、94年7月16日、94年7月17日，以上開方式
      ，對甲○○、乙○○、丙○○施用詐術，致甲○○、丙○○陷於錯誤，分別將13,160元、3,300元匯入被告所開立
      之上開萬泰銀行土城分行帳戶內；而乙○○則未匯款之事
      實，業經證人甲○○、乙○○、丙○○於警詢中證述明確
      （見臺灣桃園地方法院檢察署94年度偵字第21667號卷第1
      51頁至第153頁、臺灣臺北地方法院檢察署94年度偵字第1
      7158號卷第4頁至第6頁、警羅刑字第0940018642號卷第4
      頁至第5頁），並有乙○○YAHOO奇摩電子信箱及NIKE DUN
      K PRO SB LOW 8.5號球鞋拍賣資料各1份、YAHOO奇摩拍賣
      網站拍賣全新德國萬寶龍鋼筆資料1份、丙○○之合作金
      庫自動櫃員機交易明細單1紙、萬泰商業銀行土城分行94
      年8月5日土城字第09402590429號函附帳號000000000000
      帳戶存摺對帳單影本1份在卷足憑（見警羅刑字第0940018
      642號卷第16頁至第19頁），堪認屬實。
   2、又被告於95年6月12日偵查中供稱：「因為我之前沒有工
      作，我在中國時報的分類廣告看到出租帳戶的廣告，所以
      我就去萬泰銀行開戶，我那時以1,500元租給1位自稱是『
      李台生』，我在94年7月份時…把存摺及提款卡交給他，
      …我賣給他。」等語（見臺灣板橋地方法院檢察署95年度
      偵字第5500號卷第45頁至第46頁）。由被告上開供詞，可
      知被告係經由報紙分類廣告將上開萬泰銀行土城分行帳戶
      存摺、提款卡、密碼，以1,500元之價格，出售予自稱「
      李台生」之成年男子，被告與該男子素不相識，而觀諸一
      般人均能到銀行開戶，若非欲使用於不法用途，以規避警
      方查緝，何須刊登廣告向他人購買，且詐騙集團每每利用
      人頭帳戶以規避警方查緝，亦為報章媒體廣為披露，則被
      告在出售上開萬泰銀行土城分行帳戶存摺、提款卡、密碼
      予「李台生」使用時，當能預見「李台生」將利用該帳戶
      作為詐欺取財之人頭帳戶使用，竟不違背其本意，仍基於
      幫助他人詐欺取財之不確定犯罪故意出售上開萬泰銀行土
      城分行帳戶存摺、提款卡、密碼予「李台生」，而容任「
      李台生」利用上開帳戶作為財產犯罪工具，被告自具有幫
      助詐欺取財之不確定故意甚明。故被告仍以前詞辯稱：不
      知道「李台生」拿上開帳戶存摺、提款卡做何用途等語，
      不足採信。
   3、綜上論證，被告基於幫助他人詐欺取財之不確定故意，而
      於上開時、地，開立上開帳戶後出售予「李台生」，作為
      「李台生」連續詐欺取財犯罪工具使用之行為，事證明確
      。
三、撤銷改判之理由：
    原審就臺灣宜蘭地方法院檢察署95年度偵字第5500號、第87
    24號併辦部分未及審理，此部分與原聲請簡易判決處刑部分
    ，有連續犯之裁判上一罪關係，自屬起訴效力所及，其未及
    審判，容有未洽。原審判決既有上開可議之處，即應由本院
    予以撤銷，自為判決。
四、論罪科刑之理由：
（一）按被告行為後，94年2月2日修正公布之刑法（下稱新法）
      已於95年7月1日施行，新法第2條第1項規定：「行為後法
      律有變更者，適用行為時之法律。但行為後之法律有利於
      行為人者，適用最有利於行為人之法律。」，係規範行為
      後法律變更所生新舊法律比較適用之準據法，於新法施行
      後，自應適用新法第2條第1項之規定，為「從舊從輕」之
      比較；又比較新舊法時，應就罪刑有關之共犯、未遂犯、
      想像競合犯、牽連犯、連續犯、結合犯，以及累犯加重、
      自首減輕暨其他法定加減原因（如身分加減）與加減比例
      等一切情形，本於統一性及整體性原則，綜其全部罪刑之
      結果而為比較（最高法院95年度第8次刑事庭會議決議參
      照）。經查：
   1、修正前刑法第30條規定：「幫助他人犯罪者，為從犯。雖
      他人不知幫助之情者，亦同。從犯之處罰，得按正犯之刑
      減輕之。」；修正後同法條則規定：「幫助他人實行犯罪
      行為者，為幫助犯。雖他人不知幫助之情者，亦同。幫助
      犯之處罰，得按正犯之刑減輕之。」，依其修正理由所示
      ，因實務及學說均認為幫助犯應採共犯從屬性說之「限制
      從屬形式」，惟原條文之用語易滋生共犯獨立性說與從屬
      性說之爭，爰將法條用語由「從犯」改為「幫助犯」，以
      杜疑義。是修正前、後關於幫助犯之成立範圍及得減輕其
      刑之規定內容，實際上均無變更，是比較新舊法之結果，
      新法並未較有利於被告。
   2、修正前刑法第33條第5款規定罰金為銀元1元以上，換算為
      新臺幣後，為新臺幣3元以上。修正後同條款則規定「罰
      金：新臺幣1,000元以上，以百元計算之。」，是比較新
      舊法之結果，舊法即行為時法有利於被告。
   3、依修正前刑法第41條第1項前段之規定及95年7月1日刪除
      前罰金罰鍰提高標準條例第2條前段之規定，易科罰金之
      折算標準，應以銀元300元折算1日，經換算為新臺幣後，
      應以新臺幣900元折算為1日；修正後刑法第41條第1項前
      段則規定：「犯最重本刑為5年以下有期徒刑以下之刑之
      罪，而受6個月以下有期徒刑或拘役之宣告者，得以新臺
      幣1,000元、2,000元或3,000元折算1日，易科罰金。」，
      是比較新舊法之結果，舊法即行為時法有利於被告。
   4、綜合上開新舊法比較之結果，顯然以舊法即行為時法有利
      於被告，依前揭刑法第2條第1項前段規定，本件應一體適
      用行為時法即95年7月1日修正生效前刑法之規定、95年7
      月1日刪除前罰金罰鍰提高標準條例第2條規定。
（二）按連續幫助與幫助連續為不同之犯罪態樣，如基於概括犯
      意，多次幫助他人犯罪，為連續幫助，該幫助者有多次犯
      罪行為；如以一幫助行為，幫助他人連續犯罪，則為幫助
      連續，就幫助犯而言，僅有1次犯罪行為。查被告丁○○
      基於幫助之故意，而出賣上開萬泰銀行土城分行帳戶之存
      摺、提款卡、密碼，作為「李台生」詐欺取財之用，而「
      李台生」雖連續向甲○○、乙○○、丙○○詐欺取財，惟
      被告僅有1次交付帳戶存摺、提款卡、密碼之幫助行為。
      故被告丁○○所為，係犯修正前刑法第30條第1項、刑法
      第339條第1項之幫助詐欺取財罪。又移送併辦部分雖未經
      起訴，惟與起訴部分有連續犯之裁判上一罪關係，為起訴
      效力所及，基於審判不可分原則，應併予審理。
（三）被告幫助他人詐欺取財，為從犯，依修正前刑法第30條第
      2項規定，按正犯之刑減輕之。
（四）審酌被告無犯罪前科，有上開紀錄表1份在卷可參，素行
      良好，惟其不思以正當途徑賺取生活所需，反而出售自己
      之帳戶存摺、提款卡、密碼，幫助他人從事詐欺取財行為
      ，造成被害人甲○○、丙○○受有財產上之損害，且增加
      警方追查犯罪困難度，因而助長上開詐欺取財犯罪之橫行
      ，影響社會治安甚鉅，復於犯罪後飾詞否認部分犯行，態
      度不佳等一切情狀，量處如主文第二項所示之刑，並依修
      正前刑法第41條第1項前段規定，諭知易科罰金之折算標
      準。
五、被告經合法傳喚，無正當理由而於審判期日不到庭，爰依刑
    事訴訟法第371條規定，不待其陳述，逕行判決，併此敘明
    。
六、適用之法律：
（一）程序法方面：刑事訴訟法第455條之1第3項、第371條、第
      369條第1項前段、第364條、第299條第1項前段。
（二）實體法方面：刑法第2條第1項前段，刑法第339條第1項、
      修正前刑法第30條第2項、第41條第1項前段，刑法施行法
      第1條之1，95年7月1日刪除前罰金罰鍰提高標準條例第2
      條，現行法規所定貨幣單位折算新臺幣條例第2條。
本案經檢察官沈念祖到庭執行職務。
中　　華　　民　　國　　96　　年　　3 　　月　　6 　　日
                  刑事第四庭   審判長法  官　謝佩玲
                                     法  官  辜漢忠
                                     法  官  蘇錦秀
以上正本證明與原本無異。
不得上訴。
                                     書記官　葉瑩庭
中　　華　　民　　國　　96　　年　　3 　　月　　6 　　日
附錄本案論罪科刑法條
★刑法第339條第1項：
意圖為自己或第三人不法之所有，以詐術使人將本人或第三人之
物交付者，處5年以下有期徒刑、拘役或科或併科1,000元以下罰
金。
